臺灣新北地方法院刑事判決
111年度金訴緝字第20號
公  訴  人  臺灣新北地方檢察署檢察官
被      告  劉怡君



指定辯護人  本院公設辯護人姚孟岑
上列被告因違反洗錢防制法等案件，經檢察官提起公訴（110年
度偵字第34926號）及移送併辦（第一次移送併辦案號：110年度
偵字第46721號、111年度偵字第7706號，第二次移送併辦案號：
111年度偵字第20555號），被告就被訴事實為有罪之陳述，經告
知簡式審判程序之旨，並聽取當事人之意見後，本院合議庭裁定
改由受命法官獨任依簡式審判程序進行，判決如下：
    主  文
劉怡君幫助犯洗錢防制法第十四條第一項之一般洗錢罪，處有期
徒刑貳月，併科罰金新臺幣貳萬元，罰金如易服勞役，以新臺幣
壹仟元折算壹日。
    事  實
一、劉怡君依其智識能力及社會生活經驗，可預見提供金融帳戶
    之提款卡及密碼予不相識之人使用，常與財產犯罪密切相關
    ，且使用他人金融帳戶之目的在於取得贓款及掩飾犯行不易
    遭檢警追查，因此若任意將自己所管領之金融帳戶提款卡及
    密碼等資料任意交予不熟識且對其年籍資料毫無所悉之人，
    可能因此供作為詐欺犯罪收取不法款項之用，並將犯罪所得
    款項匯入、轉出，而藉此掩飾犯罪所得之真正去向，竟基於
    縱若有人利用其金融帳戶作為詐欺及洗錢之犯罪工具，亦不
    違反其本意之幫助詐欺取財、洗錢之不確定故意，於民國11
    0年4月30日前某不詳時間，在新北市樹林區保安街某統一便
    利商店門市內，將其所申辦之中國信託商業銀行帳號000000
    000000號帳戶(下稱本案帳戶)之提款卡以店到店方式，寄交
    至宜蘭某統一便利商店門市與真實姓名、年籍不詳之人，並
    告知該提款卡密碼，以此方式幫助他人詐取財物及進行後續
    洗錢。嗣該不詳之人取得本案帳戶資料後，由所屬詐騙集團
    成員分別於附表編號1至4「詐騙時間及方式」欄所示之時間
    ，施用所示之詐術，使如附表編號1至4所示之姚○○等4人皆
    陷於錯誤，於附表編號1至4「匯款時間」欄所示之時間，將
    如附表編號1至4「匯款金額」欄所示款項匯至本案帳戶，旋
    遭提領或轉帳至其他帳戶，以此方式掩飾、隱匿詐欺犯罪所
    得去向。
二、案經姚○○訴由新北市政府警察局中和分局報請臺灣新北地方
    檢察署檢查官偵查起訴；顏宜茜訴由高雄市政府警察局小港
    分局、簡瑞甫訴由新北市政府警察局板橋分局、盧盈臻訴由
    新北市政府海山分局，均報請同署檢察官偵查後移送併辦。
    理  由
一、訊據被告劉怡君對於上揭犯罪事實，於本院準備程序及審理
    時均坦承不諱（見金訴緝卷第21、24、56、60頁），核與證
    人即告訴人姚○○、顏宜茜、盧盈臻、簡瑞甫於警詢時之證述
    相符（見110年度偵字第34926號卷【下稱偵34926卷】第6至
    8頁，110年度偵字第46721號卷【下稱偵46721卷】第13至19
    頁，111年度偵字第20555號卷【下稱偵20555卷】第7、8頁
    ，111年度偵字第7706號卷【下稱偵7706卷】第15至19頁）
    ，並有本案帳戶開戶資料及交易明細（見偵34926卷第55至6
    5頁）、告訴人姚○○對話紀錄（見偵34926卷第82至101頁）
    、告訴人顏宜茜ATM交易明細表及對話紀錄（見偵46721卷第
    39、41、45、47至77頁）、告訴人簡瑞甫e動郵局1年內交易
    明細及對話紀錄（見偵7706卷第105、107、115至119頁）、
    告訴人盧盈臻ATM交易明細及對話紀錄（見偵20555卷第78、
    85至87頁）等在卷可稽，足認被告上開任意性自白與事實相
    符，可以採信。本案事證明確，被告犯行洵堪認定，應依法
    論科。
二、論罪科刑：
  ㈠核被告所為，係犯刑法第30條第1項前段、第339條第1項之幫
    助詐欺取財罪及刑法第30條第1項前段、洗錢防制法第14條
    第1項之幫助一般洗錢罪。
  ㈡被告以交付本案帳戶資料之一行為，使詐欺者得向告訴人姚○
    ○等4人先後為4次詐騙行為及洗錢行為，係以一提供帳戶行
    為同時觸犯4個幫助詐欺取財罪名及4個幫助一般洗錢罪名，
    為同種想像競合犯，各應依刑法第55條前段規定，分別僅論
    以1個幫助詐欺取財罪及1個幫助一般洗錢罪。又被告亦係以
    一行為同時觸犯幫助詐欺取財及幫助一般洗錢之2罪名，應
    從一重之幫助一般洗錢罪處斷。
  ㈢被告基於幫助之犯意而為詐欺取財構成要件以外之行為，為
    幫助犯，爰依刑法第30條第2項規定，依正犯之刑減輕之。
    又犯洗錢防制法第14條、第15條之罪，在偵查或審判中自白
    者，減輕其刑，洗錢防制法第16條第2項定有明文。查被告
    於審理中均自白犯罪，業如前述，符合上開減刑要件，爰依
    該規定減輕其刑，並依法遞減之。
  ㈣新北地檢署以110年度偵字第46721號、111年度偵字第7706號
    移送併辦告訴人顏宜茜、簡瑞甫被害部分，以111年度偵字
    第20555號移送併辦告訴人盧盈臻被害部分，與本案起訴犯
    罪事實所載幫助詐欺告訴人姚○○部分，具有想像競合犯之裁
    判上一罪關係，本院自應併予審理。
  ㈤爰審酌被告明知目前社會詐騙盛行，竟將本案各帳戶資料提
    供予他人使用，非但助長社會詐騙風氣，致使無辜民眾受騙
    而受有財產上損害，造成執法機關難以追查詐騙者之真實身
    分及犯罪所得之去向，益增告訴人等求償之困難度，行為殊
    不足取；惟考量被告坦承犯行，並與附表編號2至4所示告訴
    人均成立調解（見金訴緝卷第64-5至64-6頁調解筆錄，附表
    編號1所示告訴人經本院合法通知未到庭，故未能成立調解
    ），犯後態度非劣；兼衡被告之前科素行，國中肄業之智識
    程度，從事服務業，與母親同住，無須扶養之對象之家庭生
    活狀況，暨各告訴人所受財產損害數額等一切情狀，量處如
    主文所示之刑，並就併科罰金部分諭知如易服勞役之折算標
    準，以資處罰。
據上論斷，應依刑事訴訟法第273條之1第1項、第299條第1項前
段，洗錢防制法第14條第1項、第16條第2項，刑法第11條、第30
條第1項前段、第2項、第339條第1項、第55條、第42條第3項前
段，刑法施行法第1條之1第1項，判決如主文。
本案經檢察官鄭淑壬偵查起訴及移送併辦、檢察官洪三峯移送併
辦，由檢察官張勝傑到庭執行職務。
中    華    民    國   111    年    9     月    26    日
                  刑事第十五庭  法  官  游涵歆
以上正本證明與原本無異。
如不服本判決，應於判決送達後20日內敘明上訴理由，向本院提
出上訴狀（應附繕本），上訴於臺灣高等法院。其未敘述上訴理
由者，應於上訴期間屆滿後20日內向本院補提理由書「切勿逕送
上級法院」。
                                        書記官  李宥寬
中    華    民    國   111    年    9     月    26    日
附錄本案論罪科刑法條全文：
洗錢防制法第14條
有第2條各款所列洗錢行為者，處7年以下有期徒刑，併科新臺幣
500萬元以下罰金。
前項之未遂犯罰之。
前2項情形，不得科以超過其特定犯罪所定最重本刑之刑。
中華民國刑法第339條：
意圖為自己或第三人不法之所有，以詐術使人將本人或第三人之
物交付者，處5年以下有期徒刑、拘役或科或併科50萬元以下罰
金。
以前項方法得財產上不法之利益或使第三人得之者，亦同。
前2項之未遂犯罰之。
附表：
編 號 告訴人 詐騙時間及方式 匯款時間 匯款金額（新臺幣） 1 姚○○（93年生，真實姓名、年籍詳卷） 詐騙集團成員於110年4月間某時許，在Youtube佯以刊登虛偽之投資廣告，適姚○○上網瀏覽發現前開投資廣告後，加入該廣告所連結之LINE群組，經暱稱「巔峰再起Back To Top」、「藝希」、「Allan Chen(財經總導)」等詐騙集團成員施用詐術遊說參與投資後，誤信可經由該網站投資獲利而陷於錯誤，依指示進行右列匯款。 110年4月30日18時44分 8015元 2 顏宜茜 詐騙集團成員於110年4月29日起以暱稱「楊信宜」使用LINE向顏宜茜謊稱可利用網路投資平台獲利，及已因操作投資獲利，然須先匯款使資金達正常比例始能領取利潤云云，致顏宜茜陷於錯誤，依指示進行右列匯款。 110年4月30日20時27分 30000元    110年4月30日20時33分 13000元    110年5月1日20時49分 30000元    110年5月1日20時55分 20000元 3 盧盈臻 詐騙集團成員110年4月13日前近接之某時許，在網路IG佯以刊登虛偽之抽獎活動廣告，適盧盈臻於110年4月13日上網瀏覽該廣告後，遂以IG與名稱「LeonLin」之人聯繫，「LeonLin」以詐術遊說參與投資，致盧盈臻誤信可經由網站投資獲利而陷於錯誤，依指示進行右列匯款。 110年4月30日20時33分 30000元 4 簡瑞甫 詐騙集團成員自110年2月間某時許起，以暱稱「冰冰」在交友軟體結識簡瑞甫，邀請簡瑞甫加入不實Line投資群組，並謊稱投資業已獲利，然須先匯付佣金始能領取利潤云云，致簡瑞甫陷於錯誤，依指示進行右列匯款。 110年5月1日12時23分 50000元     110年5月1日12時24分 50000元